【裁判字號】    89,上易,1161
【裁判日期】    891128
【裁判案由】    偽造文書
【裁判全文】
臺灣高等法院臺南分院刑事判決            八十九年度上易字第一一六一號    Ｇ
      上  訴  人  臺灣雲林地方法院檢察署檢察官
      上  訴  人
      即  被  告  戊  ○  ○
      被      告  乙  ○  ○
                原名陳老甜）.
右上訴人因被告偽造文書案件，不服臺灣雲林地方法院八十八年度易字第六四二號中
華民國八十九年四月十九日第一審判決（起訴案號：臺灣雲林地方法院檢察署八十八
年度偵字第一五四號），提起上訴，本院判決如左：
      主      文
原判決撤銷。
乙○○被訴部分免訴。
戊○○無罪。
      理      由
一、公訴意旨略以：被告乙○○（原名陳老甜）與被告戊○○共同基於概括犯意之聯
    絡，由被告乙○○以偽造之他人身份證，交被告戊○○改貼被告戊○○之照片，
    持向地下錢莊借貸金錢多次，嗣於民國（下同）八十七年十二月二十八日下午三
    時三十分許，被告乙○○搭乘被告戊○○所駕駛之車牌ＳＣ─三六九二號自用小
    客車，行經雲林縣東勢鄉○○路口時，為警臨檢攔下該車，並於該車之前座置物
    箱內，查扣得貼有被告戊○○照片，而實際本人為丙○之身分證影本五張，及甲○○、黃火城、葉光賢、吳進賜之身分證影本各三張等物。案經雲林縣警察局臺
    西分局移送偵辦，因認被告二人共犯有刑法第二百十六條、第二百十二條之行使
    變造特種文書罪嫌云云。
二、訊據被告乙○○、戊○○二人，固均坦承有於右揭時地，在所同乘之自用小客車
    置物箱內，為警查扣得上開貼有被告戊○○相片之變造身分證影本之事實不諱；
    惟均矢口否認有何行使變造特種文書之犯行。被告乙○○並辯稱：案發當天其坐
    被告戊○○之自用小客車時，曾無意間打開車座前之置物箱，即發現置物箱內有
    各該變造之身分證影本，各該變造之身分證影本非其所變造，其亦未持各該變造
    之身分證影本向地下錢莊借錢，又其於八十六年二月十六日，另案行使變造丙○
    身分證影本之犯罪，業經臺灣臺北地方法院判處有期徒刑四月確定，並已執行完
    畢云云。被告戊○○亦辯稱：其不知各該查扣之變造身分證影本，何以會放在其
    車內，應係被告乙○○趁其不注意時所放進，又各該變造身分證影本上有其照片
    ，應係其用剩放在車上，為被告乙○○所擅取貼上，其未自行貼上自己照片，亦
    未持各該變造身分證影本向地下錢莊借錢云云。
三、經查上開經警查獲之變造身分證影本，係前放置在被告乙○○所經營鴨肉及檳榔
    攤位之抽屜內，嗣被告乙○○前案被抓（八十六年二月十六日被警查獲）後，即
    由被告戊○○帶走等情，已據證人即認識被告二人並受僱於被告乙○○看店之林
    梨雲在原審證述明確（見原審卷第九十五頁），互核被告乙○○在原審供稱：其
    於八十六年五月入獄執行，戊○○搬家時，將該身分證影本一起搬離等語（見原
    審卷第一三八頁）；及被告戊○○在偵查中供稱：該身分證影本不是其影印，乙○○說二年前偽（變）造的，身分證上的人，其不知道等語（見偵查卷第三十六
    頁），及各該經警查扣貼有被告戊○○照片之丙○身分證影本五張，及甲○○、
    黃火城、葉光賢、吳進賜身分證影本各三張，再參諸被告乙○○前於八十二年間
    ，因犯詐欺及賭博二罪，經定應執行有期徒刑十月確定，未到案執行，經臺灣雲
    林地方法院檢察署通緝在案，為掩人耳目，亦曾於八十五年十二月底，在雲林縣
    東勢鄉○○路一００之五號住處，以其自己之照片換貼在丙○之身分證影本，變
    造丙○之身分證影本並持以向警方行使，而為警於八十六年二月十六日十時三十
    分在臺北市查獲，嗣經臺灣臺北地方法院以八十七年度訴字第六十八號，於八十
    七年五月二十八日判處有期徒刑四月，並於八十七年六月二十九日確定等情，亦
    經原審向台灣台北地方法院調卷查明屬實，並有該院八十七年度訴字第六十八號
    判決書、及其全國前案紀錄表附於原審卷可佐（見原審卷第二十、六十五頁），
    顯見被告乙○○於通緝期間，為達掩飾身分目的，於八十五底及八十六年初，除
    有以自己之照片變造丙○之身分證影本外，復有以被告戊○○之照片變造丙○、
    甲○○、黃火城、葉光賢、吳進賜等人之身分證影本備用，藉以逃避追緝之目的
    至明，各該查扣之身分證影本，應係被告乙○○於八十五年底至八十六年初所變
    造，而於前案經警查獲時未併予扣案沒收無訛。雖被告乙○○稱照片係被告戊○○所貼上云云，及被告戊○○在警訊及偵查中曾自承：被告乙○○於二年前在台
    北縣樹林鎮○○○路邊，曾將偽造之丙○身分證，交其貼上自己之照片，持向地
    下錢莊借錢云云；惟被告戊○○嗣在審理中既已矢口否認有自貼其照片之情事，
    且亦查無持偽造丙○之身分證向地下錢莊借款之事實，自難憑此遽予推認扣案身
    分證影本上之被告戊○○照片，即係被告戊○○所自行貼上；反觀被告二人均自
    承於八十五、八十六年間在一起工作，則被告乙○○欲取得被告戊○○之照片使
    用，衡情亦非難事，是被告戊○○稱其照片係遭被告乙○○擅行取用云者，尚非
    全然無據，否則其既無使用各該變造身分證之動機目的，豈有任意將自己照片貼
    在他人身分證上，而自陷於犯罪之理，上開查扣之變造身分證影本，係被告乙○○所變造，益信而有徵。又本件之所以被警查獲，係因被告乙○○向警方檢
    舉被告戊○○有偽造之身分證後，故意引導警方攔檢而來，雖據被告乙○○在本
    院供陳在卷，並據證人即承辦之警員丁○○在本院結證屬實；惟因上開查扣之變
    造身分證影本，均係被告乙○○於八十五年底至八十六年初所變造，且被告乙○○復知其於前案被捕後，各該變造之身分證影本為被告戊○○取去，既均有如前
    述，則姑不論被告戊○○取去之原因為何，被告乙○○檢舉之目的何在，或縱認
    被告戊○○辯稱不悉有該變造之身分證影本，及何以會放在其車內，也許是被告
    乙○○趁其不注意時所置放等情不實，應係被告戊○○取去後即放在車內置物箱
    無訛，亦因被告戊○○並無予以變造之行為，而難推認各該查扣之變造身分證影
    本係被告戊○○所變造。又被告二人復均否認有持扣案之變造身分證影本，向地
    下錢莊借錢，此外亦查無其他積極確切事證，足認其等有向地下錢莊借錢之情事
    ，亦難認被告二人有此部分犯行。
四、按影本與原本可有相同之效果，如將影本予以影印後，將影本之部分內容竄改，
    重加影印，其與無制作權人將其原本竄改，作另一表示其意思者無異，應成立變
    造文書罪。核被告乙○○以被告戊○○之相片，換貼在陳要等人身分證影本，再
    影印變造之所為，固係犯刑法第二百十二條之變造特種文書罪。惟按案件曾經判
    決確定者，應諭知免訴之判決，刑事訴訟法第三百零二條第一款定有明文。經查
    被告乙○○前於八十二年間，因犯詐欺及賭博二罪，經定應執行有期徒刑十月確
    定，未到案執行，經臺灣雲林地方法院檢察署通緝在案，為掩人耳目，亦曾於八
    十五年十二月底，在雲林縣東勢鄉○○路一００之五號住處，以其自己之照片換
    貼在丙○之身分證影本，變造丙○之身分證影本並持以向警方行使，而為警於八
    十六年二月十六日十時三十分在臺北市查獲，嗣經臺灣臺北地方法院以八十七年
    度訴字第六十八號，於八十七年五月二十八日判處有期徒刑四月，並於八十七年
    六月二十九日確定等情，既經本院認定有如上述。雖該案係被告乙○○以自己照
    片變造丙○之身分證影本持以行使，與本件係以被告戊○○照片變造丙○、甲○○、黃火城、葉光賢、吳進賜之身分證影本，略有差異；惟兩者之變造時間，既
    經本院認定均係於八十五年底及八十六年初，顯見兩者時間緊接，且其變造目的
    均係因案通緝為掩人耳目，免經辨認而遭緝獲，所為犯罪之犯罪構成要件又係相
    同，並均係觸犯同一之罪名，顯係基於概括犯意反覆為之，而有裁判上一罪之連
    續犯關係，為同一案件，依審判不可分之原則，該案判決之效力，應及於全部犯
    罪事實，本件被告乙○○被訴部分，自應諭知免訴之判決。又按犯罪事實應依證
    據認定之，無證據不得推定其犯罪事實；又不能證明被告犯罪者，應諭知無罪之
    判決；刑事訴訟法第一百五十四條、第三百零一條第一項，亦分別定有明文。經
    查被告戊○○被訴部分，並無證據證明其有公訴意旨所指之犯行，業已有如前述
    ，自應對其為無罪判決之諭知。
五、原審分別對被告二人予以論罪科刑，固非無見。惟查原判決疏未究及上開免訴及
    無罪之理由，尚有未合。檢察官上訴意旨，指摘原判決量刑過輕，及未諭知行使
    變造身分證之罪刑不當，雖無足取。惟原判決既有上開可議之處，且被告戊○○
    上訴意旨，否認犯罪亦為有理由，自應由本院將原判決予以撤銷。改對被告乙○○被訴部分為免訴判決之諭知，另對被告戊○○諭知無罪之判決。
六、據上論斷，應依刑事訴訟法第三百六十九條第一項前段、第三百六十四條、第三
    百零一條第一項、第三百零二條第一款，判決如主文。
本案經檢察官蘇南桓到庭執行職務。
中    華    民    國      八十九      年      十一      月      二十八  日
                                  臺灣高等法院臺南分院刑事第二庭
                                      審判長法官  游    明    仁
                                            法官  蘇    重    信
                                            法官  林    永    茂
右正本證明與原本無異。
不得上訴。
                                      法院書記官  楊    清    旺
中    華    民    國      八十九      年      十一      月     二十九   日


司法院資訊處製作；財團法人民間司法改革基金會備份。
